# 陈版,请教改制的相关问题三

提问人：呼叫帮助 时间：2010-02-10 16:28:57
三、本公司原是国有企业，本年度经国资委批准，改制成为有限责任公司（国有控股） 本公司 2009 年 3 月 31 日账面净资产为-300万元，审计调整后账面净资产仍为-300万元，经评估后账面净资产为 400 万元，国资委对此评估值进行了确认核准。本公司以此核准价值办理了工商变更登记。税务部门也是办理了税务变更登记。本公司评估增值的主要是一块土地，原此块土地是划拨，本次改制土地价值为 600 万元（土地评估值是 1000 万元，扣除了土地出让金 400 万元），固定资产评估增值 200 万元，应收款项减值 100 万元。 现请问陈版，本公司现执行新准则， 则评估后的土地的计税基础是否是 600 万元，还是 0 ，土地需要确认递延所得税吗？ 固定资产评估增值 200 万元，应收款项减值 100 万元，均需要确认递延所得税吗？

回答人：chenyiwei
回复 楼主 呼叫帮助 的帖子不能一概而论，取决于该项改制是应税重组还是免税重组，即税务机关是否允许按照评估值作为以后年度在税前列支折旧和摊销的基础。

回答人：chenyiwei
回复 藤椅 呼叫帮助 的帖子如是，则各项资产、负债的计税基础仍然是改制前的原有计税基础，并不因为会计上将评估增值入账而改变原先的计税基础。此时会存在递延所得税负债的问题，即净资产的评估值中应当扣减一块与评估增值相关的递延所得税负债。递延所得税负债应当在改制后企业的报表上予以确认。

回答人：chenyiwei
回复 报纸 呼叫帮助 的帖子该土地目前的性质是划拨还是出让？如果目前仍然是划拨性质，则以后期间不能摊销，计税基础为零。
如果该土地目前已经是出让地，则个人理解按照实际支付的出让金 400 万作为计税基础的可能性相对较大。 递延所得税资产和递延所得税负债是否按净额列示的问题，可以按讲解 2008 第 281 页中的相关原则处理。一般情况下，同一纳税人就同一次评估中的增减值确认的递延所得税资产和负债可以按抵销后净额列示。

回答人：chenyiwei
回复 7 楼 呼叫帮助 的帖子如果差额 600 万确属国有股东的资本性投入（需获取改制相关文件和国资委批复作为依据），并且股东已就该 600 万元的增值计入其自身的应纳税所得额的，则以后计提折旧和摊销的计税基础可以是 1000 万。

回答人：chenyiwei
回复 9 楼 呼叫帮助 的帖子请说明：该土地评估值 1000 万，你公司是否实际缴纳了 400 万元出让金，余额 600 万元作为股东的资本投入（作价入股），计入你公司的实收资本和资本公积，并享有相应的股东权益？请提供当地国土资源部门对该土地使用权处置问题的具体批复内容。

回答人：chenyiwei
回复 12 楼 呼叫帮助 的帖子理论上是 1000 万作为计税基础较为合理。 但是，请关注这 600 万的增值部分，你公司的该股东是否已经将其计入其自身的应纳税所得额。如果没有计入其自身的应纳税所得额，可能你公司的主管税务机关不会准予这 600 万部分在以后年度的摊销在税前扣除。

回答人：chenyiwei
回复 14 楼 爱我中华 的帖子如果排除政府以减免的土地出让金作价入股的情况，则需要解决的问题就是：出让金减免属于免税收入还是不征税收入？这可以根据财税[2008]151号和财税[2009]87号文的规定进行分析，在税务业务探讨版面上关于这两个文件有不少讨论，你可以去看看。
如果最终确定土地出让金减免构成公司的免税收入，则土地计税基础可以仍然保持 1000 。 如果最终确定属于不征税收入，则应以实际支付的土地出让金作为土地使用权的计税基础。 如果该项免税不属于不征税收入或免税收入，而是需要计入企业的应纳税所得额的，则土地使用权的计税基础仍然是 1000 。
对于“600万的增值部分，是作为公司股东投入,还需要将其计入其自身的应纳税所得额吗”的问题：我说的是计入股东而不是被投资单位的应纳税所得额。

回答人：chenyiwei
回复 18 楼 呼叫帮助 的帖子你公司不需要将 600 万计入应纳税所得额。但是股东是否将这 600 万计入其自身的应纳税所得额，可能会影响到你公司以后就这 600 万元所计提的折旧和摊销能否税前扣除。所以问题的关键在于你公司的股东如何对这 600 万元作税务处理的。

提问人：chenyiwei 时间：2010-02-16 12:38:08
新税法生效后，财税[1997]77号已经废止。而且即使在老税法下， 2000 年以后也已被国税发[2000]118号所替代。 如果增值部分已经折合成实收资本，则你公司作为接受资本投入的一方，无需就评估增值部分计入应纳税所得额。但鉴于你公司的股东系国资委而不是企业，并且你公司也没有获得就该增值部分的折旧和摊销可以税前扣除的批文，因此，个人理解按 400 万（实际交纳的出让金）作为计税基础的可能性较大。

回答人：chenyiwei
回复 20 楼 呼叫帮助 的帖子新税法生效后，财税[1997]77号已经废止。而且即使在老税法下， 2000 年以后也已被国税发[2000]118号所替代。 如果增值部分已经折合成实收资本，则你公司作为接受资本投入的一方，无需就评估增值部分计入应纳税所得额。但鉴于你公司的股东系国资委而不是企业，并且你公司也没有获得就该增值部分的折旧和摊销可以税前扣除的批文，因此，个人理解按 400万（实际交纳的出让金）作为计税基础的可能性较大。

回答人：chenyiwei
回复 25 楼 lileihome 的帖子因为改制后的企业已经按照 1000 万的评估值，扣除实际缴纳的 400 万元出让金后，将 600 万元计入实收资本，因此对于改制后企业而言，属于接受投资者资本性投入的性质，不须就这 600 万在接受投资的时点计入应纳税所得额。 “股东已就该 600 万元的增值计入其自身的应纳税所得额的，这句中的股东是指谁？”：这里的“股东”是指直接持有改制后企业的股权的股东。
如果股东是国有或国有控股的集团公司，则这部分增值部分应当计入其自身的应纳税所得额，这样改制后的企业就能按 1000 万在税前计提折旧或摊销；如果没有计入股东的应纳税所得额的，则改制后的企业只能按照实际缴纳的出让金在税前计提折旧或摊销。 不过，对于楼主所说的情况，还有一种解决办法：可以了解一下这 600 万元的资本金的性质是“国家资本金”还是“国有法人资本金”，这在国资委的改制批文上应该有界定的，如果没有明确，可以要求国资委对其性质进行界定并出具批文。如果被界定为“国家资本金”，则改制后的企业可以与主管税务机关协商，看看能否以 1000 万计提折旧或摊销（但必须获取有权税务机关的批文，可能该有权税务机关的级别需要比较高）。前段时间很多“中字头”大集团整体改制上市时，都获取了财政部、国家税务总局的批文，允许将资产评估增值部分已经折合为国家资本金的部分按评估增值后的金额在税前计提折旧和摊销。

回答人：chenyiwei
回复 27 楼 lileihome 的帖子个人理解： 1 、根据《企业会计准则解释第 1 号》第十条和 2008 年 1 月 21 日专家工作组意见的规定，母公司应按被改制企业净资产的评估值确认长期股权投资，与对改制前原企业的长期股权投资账面价值之间的差额计入资本公积处理。
2 、在税务上，母公司相关税务规定尚不明确，个人理解可能存在两种处理方法： （ 1 ）母公司不将评估增值部分计入其自身的应纳税所得额。此时这部分增值被认为在税收上尚未实现，因此改制后的被投资企业只能按资产、负债在改制前的原历史成本基础作为税前计提折旧和摊销的基础。 （ 2 ）母公司将评估增值部分计入其自身的应纳税所得额。此时这部分增值被认为在税收上已实现，因此改制后的被投资企业可按资产、负债在本次改制中的评估值作为税前计提折旧和摊销的基础。

回答人：chenyiwei
回复 30 楼 lileihome 的帖子税前计提折旧和摊销的基础的差异，是针对子公司（被改制企业）而言的，这些资产和负债都在子公司的帐面上。 对于母公司而言，帐面上确实只有长期股权投资一项资产，但是该项资产实际上代表的是在子公司净资产中所享有的权益份额。子公司的改制也可以从经济实质上理解为母公司收回改制前原企业的全部资产和负债之后再以这些资产和负债出资设立一家新公司（虽然从法律形式上讲，子公司是进行变更登记），则收回投资的损益是可能需要计入母公司的应纳税所得额的。

回答人：chenyiwei
回复 32 楼 lileihome 的帖子我理解应该是。除税法有明确规定的特殊情形外，同一笔增值纳入应纳税所得额应当是“既不重复，也不遗漏”。

回答人：chenyiwei
回复 34 楼 cxl1102 的帖子国有非公司制企业改制为公司时，无论股权结构和控制权是否发生变化，均需按评估值进行帐务调整。依据是财企[2001]325号和[2002]313号。 改制后企业工商登记的注册资本可以由股东约定，但不应超过净资产评估值。差额作为改制后企业的资本溢价或者应付股东款处理，具体取决于股东之间的约定。